【裁判字號】    98,上訴,3087
【裁判日期】    980922
【裁判案由】    毒品危害防制條例
【裁判全文】
臺灣高等法院刑事判決                98年度上訴字第3087號
上  訴  人  臺灣板橋地方法院檢察署檢察官
被      告  甲○○
選任辯護人  李建宏律師
            游鉦添律師
上列上訴人因被告違反毒品危害防制條例案件，不服臺灣板橋地
方法院97年度訴字第5525號，中華民國98年4月3日第一審判決（
起訴案號：臺灣板橋地方法院檢察署97年度偵字第32851號），
提起上訴，本院判決如下：
    主  文
原判決撤銷。
甲○○販賣第三級毒品，處有期徒刑參年陸月。扣案之第三級毒
品愷他命貳拾陸包（鑑驗後含袋及標籤重餘貳拾壹點捌捌柒公克
）、包裝袋貳拾陸個，均沒收；未扣案販賣第三級毒品所得新臺
幣貳仟貳佰伍拾元沒收，如全部或一部不能沒收時，以其財產抵
償之。
    事  實
一、甲○○明知愷他命（Ketamine，俗稱K他命）係屬毒品危害
    防制條例第2條第2項第3款所稱之第三級毒品，不得販賣，
    竟基於販賣第三級毒品愷他命以營利之犯意，先於民國97年
    9月初某日，在臺北市○○○路「AIR」舞廳，向真實姓名不
    詳、綽號「阿天」之成年男子，以每包新臺幣（下同）400
    元之價格，購買愷他命1批，並於97年10月間某日，在臺北
    縣三重市○○路三和夜市，以每包450元之代價，販賣愷他
    命5包予丙○○1次，共得款2,250元，並因而賺取250元之差
    價利潤。嗣經警於97年11月19日21時10分許，持搜索票在臺
    北縣三重市○○○路132巷2之2號甲○○住處之電腦桌旁抽
    屜內，查獲其所持有販入後尚未及賣出之愷他命26包（含袋
    及標籤重21.8 94公克，經鑑驗後含袋及標籤重餘21.887公
    克）、愷他命1顆（淨重0.2 820公克，驗餘淨重0.2715公克
    ）及0000000000行動電話1支（含SIM卡），而知悉上情。
二、案經臺北市政府警察局移送臺灣板橋地方法院檢察署檢察官
    偵查起訴。
    理  由
一、關於證據能力之說明：
（一）按被告之自白，非出於強暴、脅迫、利誘、詐欺、疲勞訊
      問、違法羈押或其他不正之方法，且與事實相符者，得為
      證據，刑事訴訟法第156條第1項定有明文。查被告甲○○
      於警詢、偵查及原審羈押庭訊問時所為之自白，既未違背
      取證程序，且均係出於其自由意識而為之陳述（理由詳後
      述），則被告上開自白，自均具有證據能力。
（二）復按「被告以外之人於審判外之言詞或書面陳述，除法律
      有規定者外，不得作為證據」；「被告以外之人於檢察事
      務官、司法警察官或司法警察調查中所為之陳述，與審判
      中不符時，其先前之陳述具有較可信之特別情況，且為證
      明犯罪事實存否所必要者，得為證據」，刑事訴訟法第15
      9條第1項、第159條之2分別定有明文。查證人丙○○於警
      詢中之證述，其性質雖屬傳聞證據，然證人丙○○於警詢
      中之供述並非非法取得，且其業於原審審理時具結作證，
      接受交互詰問完畢，則被告甲○○於訴訟上之程序權，已
      受保障，是證人丙○○之前開供述，其瑕疵即經補正，而
      具證據能力得作為其於審判期日所為證言之補強。
（三）被告之辯護人辯護意旨稱：證人丙○○、乙○○於檢察官
      訊問時之證述，為審判外陳述，且證人丙○○於偵查中之
      陳述顯有不可信之情況，而證人乙○○之陳述與本案犯罪
      事實無關連性，均無證據能力云云。按檢察官職司追訴犯
      罪，就審判程序之訴訟構造而言，檢察官係屬與被告相對
      立之當事人一方，偵查中對被告以外之人所為之偵查筆錄
      ，或被告以外之人向檢察官所提之書面陳述，性質上均屬
      傳聞證據。自理論上言，如未予被告反對詰問、適當辯解
      之機會，一律准其為證據，似有違當事人進行主意之精神
      ，對被告之防禦權亦有妨礙；然而現階段刑事訴訟法規定
      檢察官代表國家偵查犯罪、實施公訴，必須對於被告之犯
      罪事實負舉證之責，依法其有訊問被告、證人及鑑定人之
      權，證人，鑑定人且須具結，而實務運作時，偵查中檢察
      官向被告以外之人所取得之陳述，原則上均能遵守法律規
      定，不致違法取供，其可信度極高，為兼顧理論與實務，
      乃於修正刑事訴訟法時，增列第159條之1第2項，明定被
      告以外之人（含被害人、證人等）於偵查中向檢察官所為
      之陳述，除顯有不可信之情況者外，得為證據。經查，
      本件證人丙○○、乙○○於檢察官訊問時，檢察官已命其
      等各為被告甲○○之證人而具結，且查2人之證詞並無違
      法取證或證明力顯然過低之情事，依其2人陳述作成時之
      狀況，並無顯不可信之情形，且與本案犯罪事實有關，自
      均得為證據。
（四）末按被告以外之人於審判外之陳述，雖不符前4條之規定
      ，而經當事人於審判程序同意作為證據，法院審酌該言詞
      陳述或書面陳述作成時之情況，認為適當者，亦得為證據
      。當事人或辯護人於法院調查證據時，知有第159條第1項
      不得為證據之情形，而未於言詞辯論終結前聲明異議者，
      視為有前項之同意。刑事訴訟法第159條之5定有明文。本
      案被告及其辯護人於原審及本院對於檢察官所提各項證據
      方法之證據能力除上述（一）至（三）部分外，均表示「
      沒意見」，且迄本案言詞辯論終結前，被告亦未爭執被告
      以外之人於審判外之言詞或書面陳述，無證據能力，是揆
      諸上開規定，應認被告及其辯護人已同意上開各該證據方
      法得作為證據，而本院審酌上開各該證據均非非法取得之
      證據，並無證據力明顯過低之情形，復經原審及本院於審
      判期日就上開證據依法進行調查、辯論，依法自有證據能
      力，附此敘明。
二、認定犯罪事實所憑證據及理由：
（一）訊據被告甲○○堅詞否認有何販賣第三級毒品之犯行，辯
      稱：其並無販賣K他命給丙○○，丙○○的K他命係於97年
      10月中，在三和夜市口，從其身上搶5包K他命，並搶走其
      身上的1,400多元，其在外面常被丙○○欺負，警方於其
      住處電腦桌旁抽屜內查獲之K他命26包係其在臺北市○○○路「AIR」舞廳向一個綽號「阿天」的人購買的，是自
      己要施用的云云。
（二）經查：
    1.被告如何於上揭時、地以每包400元之價格，向真實姓名
      不詳、綽號「阿天」之成年男子，購買愷他命1批後，再
      以每包450元之代價，販賣愷他命5包予丙○○1次，共得
      款2,250元，並因而賺取250元之差價利潤等事實，業據被
      告於警詢、偵查及原審羈押庭訊問時供述：我於97年10月
      份，在臺北縣三重市○○路三和夜市口賣K他命5包給丙○○1次，1包跟丙○○收450元，總共是2,250元，每包我賺
      50元；該批K他命是我於97年9月初某日，在臺北市○○○
      路「AIR」舞廳，向綽號「阿天」之成年男子，以每包400
      元之價格購得等語明確（見偵查卷第11、43、45頁、原審
      97年度聲羈字第782號卷第3至4頁），核與證人丙○○迭
      次於警詢、偵查及原審所證其確於97年10月間，曾向被告
      購買過愷他命等重要情節相符（見偵查卷第31、35、110
      頁、原審卷第106頁）。此外，經警於97年11月19日21時
      10 分許，持搜索票在臺北縣三重市○○○路132巷2之2號
      被告住處之電腦桌旁抽屜內所查獲之白色或無色透明結晶
      或結晶性粉末26包，經囑託行政院衛生署管制藥品管理局
      以氣相層析及質譜分析鑑驗結果，確均含有第三級毒品Ke
      tamine（即愷他命）成分無誤，該愷他命26小包，含袋及
      標籤重21.894公克，經鑑驗後含袋及標籤重餘21.887公克
      ，此有該局97年12月2日管檢字第0970012119號鑑定書在
      卷可稽（見偵查卷第127頁），並有上開經鑑驗確為第三
      級毒品之愷他命26小包扣案足佐。是以，被告於警詢、偵
      查及原審羈押庭訊問時所為上開於97年10月份曾販賣愷他
      命給丙○○之任意性自白，自堪認與事實相符，其嗣於原
      審及本院翻異前詞，改口辯稱：其並無販賣K他命給丙○○，丙○○的K他命係於97年10月中，在三和夜市口，從
      其身上搶走5包K他命，並搶走其身上的1,400多元，其在
      外面常被丙○○欺負云云，顯係嗣後狡飾圖卸之詞，不足
      為採。
    2.被告雖辯稱：其於警詢、偵查及原審羈押庭訊問時係因警
      察說要照他的意思說，就可以交保，其才自白犯行云云。
      然查：依現階段刑事訴訟法規定警察代表國家偵查犯罪，
      依法其有詢問被告之權，原則上均能遵守法律規定，不致
      違法取供，且檢察官並無羈押被告之權，僅有聲請法院羈
      押被告之權，應為一般人民所知悉。易言之，檢察官是否
      聲請法院羈押，法院是否准許羈押聲請，均應依法律之規
      定，審酌是否有羈押之要件，此與被告甲○○是否自白犯
      罪無關，被告甲○○對於上情難諉為不知。復以被告甲○○自94年起，即曾違反少年事件處理法進出警察局，且其
      於案發當時精神狀況正常，而販賣毒品行為係警方極力查
      緝之嚴重犯罪行為，其刑責甚重，此為一般人所週知之事
      實，被告甲○○當時既為智識健全之正常人，對自承販賣
      毒品犯行之後果，應知之甚明，倘被告確屬無辜清白，理
      當於警、偵訊時極力否認辯駁，以免無端遭受重刑追訴，
      始合常理，乃其竟謂其僅係因為求暫時獲交保，陷己入罪
      ，故意承認不實之販賣第三級毒品犯行云云；顯與情理有
      違。況證人乙○○即警員於偵查中亦結稱：其製作筆錄時
      並未曾向被告表示要承認有販賣K他命，才能夠交保，其
      係跟被告說如果願意提供上手或來源，可建議檢察官或
      法官就刑期方面作適度裁量等語明確（見偵查卷第132頁
      ），且復於原審結證上情無訛（見原審卷第71、72頁）。
      是以，被告甲○○上開所辯，並不足以採信，其於警訊、
      偵查及原審羈押庭訊問時之供述，顯均係出於其自由意志
      而為之陳述至明。
    3.被告雖又辯稱：警方於其住處電腦桌旁抽屜內所查獲之K
      他命26包係其在臺北市○○○路「AIR」舞廳向一個綽號
      「阿天」的人購買的，是自己要施用的云云。惟查，被告
      1個月大約吸食愷他命1至2次，每次吸食份量約為1包等情
      ，既據被告於警詢時供承明確在卷（見偵卷第10頁），則
      被告上開經查獲之愷他命數量26包，至少可供被告施用長
      達1年以上之久，始可用罄。而以第三級毒品愷他命價格
      昂貴，臺灣地區又屬潮濕溫熱之海島型氣候，就保存而言
      ，第三級毒品愷他命仍常有因時日過久，容易導致降解、
      受潮而致損壞不堪施用之情形，是衡諸常情，一般人既均
      不致一次購入大量之第三級毒品愷他命，而承受毒品變質
      之風險，則被告又豈有可能單純僅為供自己施用，即一次
      購入1年以上施用量之上開毒品，且購入後又未予以妥善
      保存，以防受潮變質，而僅隨意置於房間電腦桌旁抽屜內
      ，任由毒品招致受潮耗損之理？足見，本件被告為警查扣
      之毒品，顯與一般單純為供自己施用所需時而持有之情形
      迥異，其上開所辯扣案愷他命係為供自己施用，非供販賣
      云云，並不足採信至明。
    4.又證人丙○○先後於警詢、偵查及原審所為之證述，雖就
      其向被告購買愷他命毒品之時間、地點、次數、數量、金
      額等毒品交易情節，有前後證述不一致之情形【按證人丙○○97年11月6日於警詢證稱：「我另外也有向『阿旻』
      購買過毒品2次，1次我不記得時間，1次是在97年10月25
      日至28日間，我都是去『阿旻』他位於臺北縣三重市○○○路132巷2之2號他家直接跟他交易，兩次都是向『阿旻
      』購買50包，價格分別都2萬元」等語（見偵查卷第31頁
      ）；97年11月20日於警詢證稱：「我是跟甲○○購買過2
      、3 次K他命。最後一次我記得是在97年10月中旬（正確
      時間不確定），…，我當時以新臺幣5千元向他購買K他命
      10包。」等語（見上開偵查卷第35、36頁）；於偵查證稱
      ：「（你何時、地向甲○○購買K他命？數量？價格？次
      數？）97年10月底、11月初，這段期間有向甲○○買5 包
      K他命，價格2500元，我是交現金給他。」、「（對於甲○○表示他是在97年10月間在三和夜市賣5包K他命給他，
      一包是45 0元，總共收2250元，與你所說的2500元有出入
      ，有何意見？）我是付了2500元。」等語（見偵查卷第
      109、110頁）；於原審證稱：「剛才被告辯護人問我為何
      是97年10月中買10包5000元，又在97年10月底11月初買5
      包2500元，是因為10月買10包，…，但後來被抓，是10月
      31日，隔天我就出來了，出來隔1、2天我就向被告買5包
      2500元…。」等語（見原審卷第106頁）】。證人丙○○
      上開迭次所為其確於97年10月間曾向被告購買過愷他命等
      重要情節之證述，既核與被告於警詢、偵查及原審羈押庭
      訊問時所為曾於97年10月份販賣愷他命給丙○○之任意性
      自白，相互一致，並經本院審認與事實相符，業如前述，
      則自難僅以證人丙○○因曾多次購賣毒品，致就每次購賣
      毒品之詳細時間、地點、次數、數量、金額稍有記憶不清
      而證述不一，即無視上揭歷歷事證，而遽為被告未販賣第
      三級毒品愷他命予證人丙○○之認定。
    5.至被告販賣予證人丙○○第三級毒品愷他命之次數、數量
      、金額，則基於「罪疑唯輕」原則，自應以被告上開所供
      其係以每包400元之價格購入愷他命1批後，再以每包450
      元之代價，販賣愷他命5包予丙○○1次，共得款2,250元
      ，並因而賺取250之差價利潤（ (450－400)×5＝250(元)
      ）等情為據，要不待言。
（三）綜上所述，被告係基於以營利之意圖而販賣第三級毒品愷
      他命予證人丙○○，至為灼然，被告上開所辯均不足採。
      本件事證已臻明確，被告犯行洵堪認定，應依法論科。
三、論罪科刑部分：
（一）按愷他命係屬毒品危害防制條例第2條第2項第3款所稱之
      第三級毒品，不得販賣。是核被告所為，係犯毒品危害防
      制條例第4條第3項之販賣第三級毒品愷他命罪。被告販賣
      前後持有愷他命之低度行為，應為其販賣之高度行為所吸
      收，不另論罪。
（二）又本件被告遭警查獲之愷他命僅26包（含袋及標籤重21.8
      94公克，經鑑驗後含袋及標籤重餘21.887公克），數量核
      屬非鉅，有扣案毒品在案可憑，且被告本件販賣對象，僅
      有證人丙○○1人，危害情節尚非重大。而被告本件所犯
      毒品危害防制條例第4條第3項販賣第三級毒品罪，其法定
      刑為有期徒刑5年以上。以此觀之，被告所為，對照其所
      犯罪名之法定刑，顯有情輕法重情形。本院認倘對被告處
      以法定本刑最低刑度5年以上之刑，顯失之過苛，難謂符
      合罪刑相當性及比例原則，且被告為賺取數百元之代價涉
      犯重典，亦無從與其他大量販賣毒品之首惡行為有所區隔
      ，情節尚堪憫恕，爰依刑法第59條減輕其刑。
四、原判決不察以不能證明被告犯罪而為無罪之諭知，尚有未洽
    。檢察官上訴意旨據此指摘原判決無罪為不當，為有理由，
    應由本院撤銷改判。爰審酌被告被告年紀甚輕，僅為賺取數
    百元之代價而犯重典，初於警詢、偵訊及原審聲押訊問時，
    均坦承販賣犯行，嗣則翻異前詞，否認犯行，其已販賣5包
    ，暨查獲之毒品僅26包，且犯罪情節尚屬非重大等一切情狀
    ，量處被告有期徒刑3年6月。
五、關於沒收之說明：
（一）扣案被告販入尚未及賣出之第三級毒品愷他命26小包（含
      袋及標籤重21.894公克，經鑑驗後含袋及標籤重餘21.887
      公克），及與毒品無法完全析離之包裝袋26個，均屬違禁
      物，爰依刑法第38條第1項第1款規定宣告沒收。
（二）又被告犯本件毒品危害防制條例第4條第3項之販賣第三級
      毒品愷他命罪，所得款項2,250元，雖未扣案，仍應依同
      條例第19條第1項沒收，如全部或一部不能沒收時，以其
      財產抵償之。
（三）另扣案0000000000行動電話1支（含SIM卡），雖據被告供
      明為其所有（見偵查卷第49頁），惟既無證據證明與被告
      所為之本案販賣毒品犯行有關，爰不予宣告沒收。
（四）至扣案被告單純持有之愷他命1顆（淨重0.2820公克，驗
      餘淨重0. 2715公克），雖業經交通部民用航空局航空醫
      務中心鑑驗屬實，有該中心97年12月8日航藥鑑字第0976
      101號毒品鑑定書影本1紙在卷可考（見偵查卷第125頁）
      ，惟並無證據證明係被告購入作為販賣所用。又單純持有
      第三級毒品並非毒品危害防制條例刑事處罰之範疇，且毒
      品危害防制條例第18條第1項後段「查獲之第三、四級毒
      品及製造或施用毒品之器具，無正當理由而擅自持有者，
      均沒入銷燬之」之規定，其「沒入」之性質為行政秩序罰
      ，屬行政機關依行政程序科罰之權限，應由查獲之機關依
      法「沒入銷燬」，此行政罰之諭知，尚不得由法院逕行變
      更為「沒收」，是上開扣案之愷他命1顆，於本案不宣告
      沒收。
據上論斷，應依刑事訴訟法第369條第1項前段、第364條、第299
條第1項前段，毒品危害防制條例第4條第3項、第19條第1項，刑
法第11條、第59條、第38條第1項第1款，判決如主文。
本案經檢察官曾忠己到庭執行職務。
中    華    民    國    98    年    9     月    22    日
                  刑事第一庭    審判長法  官  葉騰瑞
                                      法  官  莊明彰
                                      法  官  王炳梁
以上正本證明與原本無異。
如不服本判決，應於收受送達後10日內向本院提出上訴書狀，其
未敘述上訴之理由者並得於提起上訴後10日內向本院補提理由書
（均須按他造當事人之人數附繕本）「切勿逕送上級法院」。
                                      書記官  陳佳伶
中    華    民    國    98    年    9     月    22    日
附錄本案論罪科刑法條：
毒品危害防制條例第4條第3項：
製造、運輸、販賣第三級毒品者，處5年以上有期徒刑，得併科
新臺幣5百萬元以下罰金。


司法院資訊處製作；財團法人民間司法改革基金會備份。
